臺灣高等法院臺中分院刑事判決　　　　 96年度上易字第399號
上　訴　人　臺灣臺中地方法院檢察署檢察官
被　　　告　乙○○
　　　　　　　　　　現因另案在臺灣台中監獄執行中
上列上訴人因被告違反毒品危害防制條例案件，不服臺灣臺中地
方法院九十五年度易字第二五○四號，中華民國九十五年十二月
十四日第一審判決（起訴案號：臺灣臺中地方法院檢察署九十五
年度毒偵字第二二四五、二五五五號），提起上訴，本院判決如
下：
    主  文
上訴駁回。
    事實及理由
一、本案經本院審理結果，認第一審判決認事用法及量刑均無不
    當，應予維持，並引用第一審判決書記載之事實、證據及理
    由（如附件）。
二、本案檢察官之上訴意旨，略以：被告乙○○（以下簡稱為被
    告）前因施用毒品案件經於民國（下同）九十二年八月二十
    五日戒治完畢出監後，除在本案原審判決所認定之時間施用
    甲基安非他命之外，又於九十五年八月二日上午十一時經警
    採集尿液送驗而呈甲基安非他命陽性反應，顯見被告縱經強
    制戒治仍未能戒斷毒品，其施用甲基安非他命有成癮性，應
    屬「集合犯」之一罪，原審判決未就被告九十五年八月二日
    被警查獲之犯行併予審理，尚有未當等語。而臺灣臺中地方
    法院檢察署亦於九十六年三月十二日以中檢惠敬九六毒偵一
    三○三字第○一九九七○號函，將該署九十六年度毒偵字第
    一三○三號刑事案件即被告於九十五年八月二日被警查獲施
    用甲基安非他命犯行，移請本院併案審理。
三、惟查：刑法所謂之「集合犯」，係指刑事法若干犯罪態樣，
    本質上具有反覆、延續實行之特徵，依社會通念於客觀上亦
    認為符合一個反覆、延續性之行為觀念，故立法時乃特別歸
    類，並將之定為犯罪構成要件之行為要素，而於刑法評價認
    應僅成立一罪之犯罪（如經營、從事業務等等行為概念）而
    言。上開業經立法特別歸類，並將之定為犯罪構成要件之行
    為要素，係屬「集合犯」之重要特徵，且已被列為犯罪構成
    要件而可藉以認定犯罪行為人之犯罪是否與犯罪構成要件該
    當。而集合犯係屬實質上一罪，與連續犯係屬裁判上一罪之
    情形本有不同。故九十五年七月一日施行之刑法雖有廢除連
    續犯之規定（並同時廢除常業犯之規定），但本案被告所犯
    之施用第二級毒品罪，其犯罪構成要件（即施用第二級毒品
    ）並未經修正，亦即未經立法特別歸類，並將之定為犯罪構
    成要件之行為要素，尚難以刑法連續犯廢除之事實及立法理
    由，即一方面，就已經成癮並反覆多次施用第二級毒品之犯
    罪行為人，認定毒品危害防制條例第十條第二項之罪係屬「
    集合犯」之實質上一罪；另一方面，就實際並未成癮且間隔
    甚久才再施用第二級毒品之犯罪行為人，因其實際確未成癮
    ，則認其二、三次所犯毒品危害防制條例第十條第一項之罪
    ，應該分論併罰（同經立法廢除之常業犯，亦同不能以常業
    竊盜、常業詐欺等常業犯之規定亦被廢除之事實，及廢除之
    立法理由，即對堪認原屬常業竊盜、常業詐欺之犯罪行為人
    ，認定刑法第三百二十條第一項、第三百三十九條第一項之
    罪亦屬集合犯）。況本案被告在本案犯行之前，係於九十二
    年八月二十五日戒治完畢出監，此後至九十五年四、五月間
    ，才再犯本案經原審判決認定之施用第二級毒品犯行。公訴
    人指述：「被告縱經強制戒治仍未能戒斷毒品，其施用甲基
    安非他命有成癮性」乙情，亦非可認與事實相符。綜上理由
    ，檢察官上開上訴理由為本院本案所不採，其上訴為無理由
    ，應予駁回。上開移請本院併辦部分，應退由檢察官另為適
    當之處分，併此敘明。
四、據上論斷，應依刑事訴訟法第三百七十三條、第三百六十八
    條，判決如主文。
本案經檢察官甲○○到庭執行職務。
中　　華　　民　　國　　96　　年　　3 　　月　　28　　日
            刑事第三庭    審判長法　官　王  增  瑜
                                法　官  蔡　紹　良
                                法　官  廖  柏  基
上列正本證明與原本無異。
不得上訴。
                                書記官  王  麗  英
中　　華　　民　　國　　96　　年　　3 　　月　　28　　日
